【裁判字號】    87,上訴,658
【裁判日期】    890222
【裁判案由】    肅清煙毒條例
【裁判全文】
臺灣高等法院臺南分院刑事判決          八十七年度上訴字第六五八號  Ａ
      上  訴  人
      即  被  告  甲  ○  ○
右上訴人因違反肅清煙毒條例案件，不服臺灣嘉義地方法院八十七年度訴字第二六號
中華民國八十七年三月三十日第一審判決（起訴案號：臺灣嘉義地方法院檢察署八十
六年度偵字第八○九八號）及移送併辦（臺灣嘉義地方法院檢察署八十七年度偵字第
五八五號、第二四五四號、第二九九六號、八十八年度偵字第一七二三號、第二三四
三號、第二四六二號、第三二九二號、第四○三九號），提起上訴，本院判決如左：
      主      文
原判決撤銷。
甲○○連續施用第壹級毒品，累犯，免刑。
扣案之海洛因壹包（淨重零點貳參公克、包裝重零點貳壹公克）、注射針筒壹支，均
沒收銷燬之。
      事      實
一、甲○○於民國八十一年間曾因施用毒品罪，經臺灣嘉義地方法院判處有期徒刑一
    年六月，緩刑四年，於八十一年九月十四日判決確定；復於八十二年間因施用毒
    品罪，經同院判處有期徒刑三年四月確定，八十二年十月一日刑期起算，嗣前開
    緩刑經撤銷，八十五年十一月二十日接續執行前開有期徒刑一年六月，於八十四
    年四月二十日假釋出獄，八十七年四月二十二日執行完畢，猶不知悔改，基於概
    括之犯意，於八十六年十一月二十三日上午某時許，在雲林縣林內鄉某地其友人
    林文字之車內，以將第一級毒品海洛因摻入香煙吸用之方式，施用第一級毒品海
    洛因一次，嗣於八十六年十一月二十三日下午四時二十分許，在雲林縣林內鄉○
    ○路○段四七五號前，為警查獲並採尿送驗，而得知上情。又於同年十二月十一
    日中午十二時許，在嘉義縣竹崎鄉和平村坑仔坪一三五號其住處附近草地上，以
    同一方式施用第一級毒品海洛因一次，於同年十二月十一日下午二時許，在嘉義
    縣竹崎鄉○○村○○路與民生路口處為警當場查獲，並扣得甲○○所有供施用之
    毒品海洛因一包（淨重０‧二三公克、包裝重０‧二一公克）。甲○○並向警方
    供出毒品之來源，因而查獲案外人蕭永豐（另由臺灣嘉義地方法院檢察署偵查起
    訴）販賣毒品海洛因。
二、甲○○承上施用第一級毒品之概括犯意，分別於八十六年十二月間，在嘉義縣竹
    崎鄉山區與友人綽號「俊傑」以海洛因摻入針筒內加礦泉水稀釋後，注射動脈血
    管內之方式施用第一級毒品一次，及自八十七年一月起至四月止，連續施用第一
    級毒品海洛因多次，於八十七年二月間為雲林縣警察局斗六分局查獲，其中自八
    十七年三月起，每隔二至三天施用第一級毒品海洛因一次，同年月上、中、下旬
    在竹崎鄉山區之隱蔽處所，與綽號「文銘」、綽號「銅乩仔」之友人，以海洛因
    摻入針筒內加礦泉水稀釋後注射動脈血管內之方式，施用第一級毒品海洛因數次
    ，繼而又以同一方法，於八十七年四月十日上午七時許，在嘉義縣竹崎鄉和平村
    坑仔坪一三五號其住處二樓房間內，施用第一級毒品海洛因一次，經警方於當日
    下午十二時十分許，在該處並查獲甲○○所有供施用毒品器具注射針筒一支（含
    有血跡），經採集尿液檢驗呈陽性反應。嗣後甲○○於八十七年四月十一日上午
    十一時許，在住處隱蔽草叢內，以相同方式注射海洛因一次。警方於八十七年四
    月十四日查獲甲○○而得上情。
三、甲○○又承上施用第一級毒品之概括犯意，連續自八十八年一月二十七日起至八
    十八年五月五日十三時卅分許回溯四十八小時內之某時，在不詳地點，施用第一
    級毒品海洛因，嗣分別於八十八年一月二十七日、二月二十六日、三月十一日，
    定期至臺灣嘉義地方法院檢察署觀護人室報到，採尿驗尿三次，所採之尿液經檢
    驗結果皆呈陽性反應。又於八十八年五月五日十三時卅分許，在竹崎鄉和平村坑
    仔坪，為警查獲，經採集尿液檢驗亦呈陽性反應。
四、案經嘉義縣警察局竹崎分局、嘉義縣警察局分別報請臺灣嘉義地方法院檢察署檢
    察官偵查起訴及臺灣雲林地方法院檢察署檢察官移送併辦，並經觀護人報請台灣
    嘉義地方法院檢察署檢察官偵辦，由本院裁定送觀察勒戒，認有繼續施用毒品傾
    向，再裁定施以強制戒治，執行期滿。
      理      由
一、訊據上訴人即被告甲○○對於右揭事實坦承不諱，而其為警查獲當日所採得之尿
    液，經分別送雲林縣、嘉義縣衛生局及長榮學院檢驗結果，均呈嗎啡陽性反應，
    有雲林縣衛生局編號一四八五號煙毒尿液檢驗成績書一份附於雲林縣警察局斗六
    分局刑事案件偵查卷及嘉義縣衛生局八十六年十二月十五日嘉衛六字第一七七三
    七號煙毒尿液檢驗單一份附於嘉義縣警察局竹崎分局刑事案件偵查卷可稽，及尿
    液檢體編號八八００六八、尿液檢體編號八八０一四０、尿液檢體編號八八０一
    七六之陽性報告、嘉義縣衛生局嘉衛六字第八八０六五四四號煙毒尿液檢驗單各
    一份在卷可憑。復有扣案之第一級毒品海洛因一包及施用毒品之器具注射針筒一
    支可資佐證，而該海洛因經送法務部調查局鑑定結果，證實確係海洛因（淨重０
    ‧二三公克、包裝重０‧二一公克），有該局八十七年一月二十一日（八七）陸
    第00000000號鑑定通知書一份附於原審卷第二十四頁可稽，足見其自白
    與事實相符，事證明確，被告犯行堪以認定。
二、被告行為後，毒品危害防制條例已於八十七年五月二十日公布施行，自同月二十
    二日起生效，以之與行為時之舊法肅清煙毒條例相比較結果，以裁判時之新法即
    毒品危害防制條例之規定有利於被告，自應適用該新法。核被告所為，係犯毒品
    危害防制條例第十條第一項之罪。其施用毒品行為時間密接，犯罪構成案件相同
    ，顯係基於概括犯意反覆為之，為連續犯。事實欄二、三所載之犯行，雖未據公
    訴人起訴，然此與起訴部分為連續犯關係，屬裁判上一罪，檢察官就犯罪事實一
    部起訴，依刑事訴訟法第二百六十七條規定，其效力及於全部，法院自屬有權一
    併審理。被告於八十一年間曾因施用毒品罪，經臺灣嘉義地方法院判處有期徒刑
    一年六月，緩刑四年，於八十一年九月十四日判決確定；復於八十二年間因施用
    毒品罪，經同院判處有期徒刑三年四月確定，八十二年十月一日刑期起算，嗣前
    開緩刑經撤銷，八十五年十一月二十日接續執行前開有期徒刑一年六月，於八十
    四年四月二十日假釋出獄，指揮書執畢日期為八十七年四月二十二日，假釋未被
    撤銷，視為已於八十七年四月二十二日執行完畢之事實，有本院被告全國前案紀
    錄表在卷可憑，被告於本案最後一次之犯罪時間為八十八年五月五日十三時卅分
    許回溯四十八小時內之某時，被告於前案執行完畢後五年內再犯有期徒刑以上之
    本罪，應構成累犯。被告經本院依職權裁定送觀察勒戒後，認有繼續施用毒品傾
    向，再裁定施以強制戒治，茲已執行期滿，有臺灣臺南看守所附設勒戒所八十七
    年八月五日南所憲衛字第一一九八號函送之八十七年八月四日南所勒證字第八七
    三五九號證明書、本院戒治執行指揮書及回證、臺灣嘉義戒治所八十八年十一月
    八日嘉戒治教密字第四三七四號函等在卷可參，自應為免刑之判決。
三、原審以被告罪證明確，予以論罪科刑，雖非無見，惟查：（一）被告於八十一年
    間曾因施用毒品罪，經臺灣嘉義地方法院判處有期徒刑一年六月，緩刑四年，於
    八十一年九月十四日判決確定；復於八十二年間因施用毒品罪，經同院判處有期
    徒刑三年四月確定，八十二年十月一日刑期起算，嗣前開緩刑經撤銷，八十五年
    十一月二十日接續執行前開有期徒刑一年六月，於八十四年四月二十日假釋出獄
    ，指揮書執畢日期為八十七年四月二十二日，假釋未被撤銷，視為已於八十七年
    四月二十二日執行完畢，被告於本案最後一次之犯罪時間為八十八年五月五日十
    三時卅分許回溯四十八小時內之某時，被告於前案執行完畢後五年內再犯有期徒
    刑以上之本罪，應構成累犯，原審認為被告不構成累犯，尚有未洽。（二）原審
    對於法律之變更未及比較適用，亦有未洽。被告上訴雖未指摘及此，惟原判決既
    有上開可議之處，自屬無可維持，應由本院將原判決予以撤銷改判，爰依法另為
    免刑之判決。扣案之第一級毒品海洛因一包（淨重０‧二三公克、包裝重０‧二
    一公克）及供施用毒品所用之器具注射針筒一支，均依毒品危害防制條例第十八
    條第一項前段規定，宣告沒收銷燬之。
四、被告經合法傳喚，無正當理由不到庭，不待其陳述逕行判決。
據上論斷，應依刑事訴訟法第三百七十一條、第三百六十九條第一項前段、第三百六
十四條、第二百九十九條第一項後段，毒品危害防制條例第十條第一項、第二十三條
第一項、第三十五條第三款、第十八條第一項，刑法第十一條前段、第二條第一項前
段、第四十七條、第五十六條，判決如主文。
本案經檢察官吳忠賢到庭執行職務。
中    華    民    國      八十九      年      二      月  二十二    日
                                  臺灣高等法院臺南分院刑事第六庭
                                      審判長法官  林    金    村
                                            法官  顏    基    典
                                            法官  黃    壽    燕
右正本證明與原本無異。
如不服本判決，應於判決送達後十日內向本院提出上訴狀，其未敘述理由者並應於提
出上訴狀後十日內向本院補提理由書（應附繕本)。
                                      法院書記官  李    梅    菊
中    華    民    國      八十九      年      二      月      二十三    日


司法院資訊處製作；財團法人民間司法改革基金會備份。
